臺灣新竹地方法院民事小額判決
109年度竹北小字第541號
原      告  李明杰  

被      告  張瑋淳  
上列當事人間請求損害賠償事件，原告提起刑事附帶民事訴訟，
經本院刑事庭裁定移送前來（109年度竹簡附民字第35號），本
院於民國110年3月30日言詞辯論終結，判決如下：
    主  文
被告應給付原告新臺幣壹萬元，及自民國一百零九年五月十九日
起至清償日止，按年息百分之五計算之利息。
原告其餘之訴駁回。
本判決第一項得假執行。
    事實及理由
壹、原告主張：
    兩造為同公司員工，並隸屬於同一籃球隊，伊為該籃球隊教
    練，前因調度球員上場時間問題及因被告未如實出賽致其當
    眾訓斥等事，致被告對其心生不滿。被告於民國107 年10月
    30日晚間8 時許，在新竹市○區○○○路0 號2 樓聯園中心籃球
    場打球時，再因違反球規則、未經報備即私帶陌生球員進入
    公司球場上場打球一事與伊爆發口角衝突。伊為球隊教練，
    自應維持球場規則與秩序，對於被告未依規定並罷佔球場的
    行為，自不得坐視不管，才推被告出場，被告亦立即反擊，
    雙方始進而發生互毆、扭打（下稱系爭事故），原告因而受
    有頭部挫傷、左臉挫傷、左頸挫傷、左上肢挫傷、右肘挫擦
    傷之傷害（下稱系爭傷害），此經業經臺灣新竹地方檢察署
    檢察官以108年度偵字第1011號起訴書提起公訴，本院刑事
    庭以109年度竹簡字第625號、109年度簡上字第140號刑事判
    決處拘役20日，如易科罰金，以新臺幣（下同）1,000元折
    算1日定在案，足證被告對伊確有傷害行為。原告雖不欲就
    系爭傷害之醫療費用請求賠償，然原告於系爭事故前從未曾
    因右肩受傷而看診過，卻於系爭事故後就右肩骨及右膝骨關
    節炎進行手術，是就治療系爭事故所致右肩骨及右膝骨醫療
    費用合計4萬2,317元請求賠償。又因系爭事故嗣為公司高層
    所知悉，進而對其下令禁入公司球場長達四個多月，這對於
    伊身為球隊教練的身份而言，無異是件極為難堪的事，顯已
    造成伊生活與工作上的困擾而受有精神上的相當損害，故請
    求非財產上損失1萬6,000元，綜上，原告因本件事故得向被
    告請求5萬8,317元【計算式：42,317元+16,000元＝58,317元
    】，爰依民法第184 條第1 項前段、2 項、第193 條第1項
    、第195 條第1 項提起本訴，並聲明：被告應給付原告5萬8
    ,317元，並自刑事附帶民事起訴狀繕本送達之翌日起至清償
    日止按年利率百分之五計算之利息。
貳、被告則以：
    聯園中心籃球場並無如原告所稱禁止員工帶其友人進入球場
    練球的規定，原告無故禁止伊與友人上場練球，是而詢問原
    告禁止伊等上場練球的理由，未料原告隨即對伊叫囂並推打
    其胸口，伊始而反擊，否則原告體形遠較其壯碩，被告不可
    能主動對伊挑釁，且因原告出拳甚重，並多向伊眼、臉部攻
    擊，被告始向原告頭部回擊，而因伊並沒原告那麼會打架，
    是原告右肩及右膝開刀的傷勢絕非因伊反擊行為所造成等語
    。綜上，為此聲明：原告之訴駁回。
參、得心證之理由：
一、查原告主張被告於107 年10月30日晚間8 時許於聯園中心籃
    球場與原告發生口角爭執，原告先行推被告一下，雙方隨即
    發生推擠及互毆，致其受有頭部挫傷、左臉挫傷、左頸挫傷
    、左上肢挫傷、右肘挫擦傷之傷害，並於隔年6月後陸續就
    其右肩及右膝關節炎看診並開刀治療等情，業據其提出診斷
    證明書、醫療費用收據等件為證（見本院卷第43-68頁）。
    而被告所涉傷害犯行，經本院刑事庭以109年度竹簡字第625
    號、109年度簡上字第140號刑事判決處拘役20日，如易科罰
    金，以1,000元折算1日確定在案之事實，有上開刑事判決在
    卷可稽（見本院卷第15-17頁、本院109年度簡上字第140號
    刑事卷宗第103-108頁，下稱刑事簡上卷），並經本院依職
    權調取前開刑事案卷核閱屬實，且參酌被告於本案及刑事審
    理程序中均自承確有於上開時地與原告有互毆行為等語明確
    （見本院108年度易字第565號刑事卷宗第20頁、第50頁背面
    ，下稱刑事卷），自堪信原告之主張為真實。
二、按因故意或過失，不法侵害他人之權利者，負損害賠償責任
    ；違反保護他人之法律，致生損害於他人者，負賠償責任。
    但能證明其行為無過失者，不在此限。又不法侵害他人之身
    體或健康者，對於被害人因此喪失或減少勞動能力或增加生
    活上之需要時，應負損害賠償責任；不法侵害他人之身體、
    健康、名譽、自由、信用、隱私、貞操，或不法侵害其他人
    格法益而情節重大者，被害人雖非財產上之損害，亦得請求
    賠償相當之金額，民法第184條第1項前段、第2項、第193條
    第1項、第195條第1項前段分別定有明文。經查，被告故意
    不法侵害原告之身體，已如前述，且被告傷害原告之行為與
    原告所受系爭傷害之結果間，具有相當因果關係。從而，原
    告主張被告應負侵權行為損害賠償責任等情，即屬有據，應
    予准許。則依前揭法律規定，原告自得請求被告就其所受損
    害負賠償責任，茲就原告請求賠償之項目及金額，審酌分述
    如下：
（一）醫療費用:
      原告主張其因被告之侵權行而受有系爭傷害及右肩、右膝
      關節炎，共支出醫療費用4萬2,317元之事實，業據其提出
      台灣基督教長老教會馬偕醫療財團法人新竹馬偕紀念醫院
      （下稱馬偕醫院）於系爭事故當日所開具之診斷證明書（
      所載病名為系爭傷害）、國立臺灣大學醫學院附設醫院新
      竹分院（下稱臺大醫院）於109年5月6日所開具之診斷證
      明書（所載診斷病名為右肩骨關節炎、右膝骨關節炎、右
      膝內側半月板破裂）、臺大醫院及中國醫藥大學新竹附設
      醫院所開具之醫療費用收據等件（見本院卷第43-68頁）
      為證，原告主張就治療系爭傷害所生醫療費用不欲請求，
      本件僅就治療右肩、右膝關節炎所生醫療費用請求賠償即
      可。惟查，由馬偕醫院於系爭事故當日為原告所開具之診
      斷證明書上病名欄記載，原告僅有左臉、左頸、左上肢、
      右肘挫擦傷之輕微傷勢，並未有原告所主張之右肩、右膝
      之傷勢，且原告前於刑事偵查時自陳被告於系爭事故時係
      連續打擊其臉部，並未提及被告有就其右肩或右膝攻擊之
      行為，復由原告於刑事偵查時所提出之自拍相片可見，系
      爭事故所致生之傷害主要係在原告臉部左上角之挫傷（見
      偵字卷第40-42頁、第60-62頁），是尚無從認定系爭事故
      與原告所主張之右肩、右膝關結炎傷勢之關聯性。況由原
      告提出之臺大醫院診斷證明書上所載，原告係於相隔系爭
      事故7個多月後，始就其右肩、右膝關節炎之傷勢於108年
      6月4日首次門診，復經本院依職權向臺大醫院函詢原告就
      其右肩、右膝關節炎之原因為何，臺大醫院於110年1月28
      日函覆本院略以，原告係於108年4月23日門診就診時主訴
      為右肩運動後疼痛，經超音波檢查顯示為肩關節夾擊症及
      棘上肌病變，始有後續門診追縱治療等語，據此，自難認
      原告右肩、右膝關節炎之傷勢與系爭事故間存有相當因果
      關係，原告僅空言主張，無法另為舉證以實其說，自難逕
      信。是就原告所為治療右肩、右膝關節炎所生醫療費用之
      請求，自無從准許。
（二）精神慰撫金：
      按法院對於非財產上損害之酌定，應斟酌雙方之身分、地
      位、資力與加害之程度及其他各種情形核定相當之數額，
      其金額是否相當，自應依實際加害情形與被害人所受之痛
      苦及雙方之身分、地位、經濟狀況等關係決定之（最高法
      院85年臺上字第460 號民事判決意旨參照）。經查，原告
      因系爭事故受有頭部挫傷、左臉挫傷、左頸挫傷、左上肢
      挫傷、右肘挫擦傷之傷害，並因此遭公司禁止其進入球場
      ，堪認原告受有相當之精神上痛苦，是其請求被告給付慰
      撫金，洵屬有據。本院審酌原告為大學畢業之智識程度、
      職業為工程師、月收入約7萬多元、家庭經濟狀況亦為小
      康;被告為研究所畢業之智識程度、職業為工程師、月收
      入約6萬多元、家庭經濟狀況為小康等情，業據兩造於刑
      事偵查中陳明在卷（見偵字卷第5頁、第19 頁），爰衡量
      兩造之身分、地位、經濟能力，及係原告出手攻擊被告在
      先（見刑事簡上卷第71頁）等一切實際情況，認原告請求
      1萬6,000元之精神慰撫金，顯屬過高，應予酌減為10,000
      元，方為公允，逾此數額之請求，核非有據，應予駁回。
（三）從而，原告得請求被告賠償為精神慰撫金10,000元。
三、次按，給付無確定期限者，債務人於債權人得請求給付時，
    經其催告而未為給付，自受催告時起，負遲延責任；其經債
    權人起訴而送達訴狀，或依督促程序送達支付命令，或為其
    他相類之行為，與催告有同一之效力；遲延之債務以支付金
    錢為標的者，債權人得請求依法定利率計算之遲延利息；而
    應付利息之債務，其利率未經約定，亦無法律可據者，週年
    利率為百分之5，民法第229條第2項、第233條第1項及第203
    條分別定有明文。本件原告請求被告賠償損害，係以支付金
    錢為標的，且未經兩造約定清償期限、利率，原告請求自刑
    事附帶民事起訴狀繕本送達被告翌日即109 年5月19日起至
    清償日止，按年息百分之5 計算之利息，為有理由。
四、綜上所述，原告依侵權行為法律關係，請求被告給付原告10
    ,000元，及自109年5月19日起至清償日止，按年息5%計算之
    利息，即無不合，應予准許，逾此範圍之請求，則屬無據，
    難予准許，應予駁回。
肆、本件係適用小額訴訟事件為被告部分敗訴之判決，就該部分
    爰依民事訴訟法第436條之20規定，依職權宣告假執行。 
伍、本件係原告提起刑事附帶民事訴訟，請求損害賠償事件，依
    法本無須繳納裁判費用，且經本院刑事庭裁定移送後，於本
    院民事訴訟程序進行期間亦無支付任何訴訟費用，是本院於
    裁判時即無確定訴訟費用金額之必要，附此敘明。
陸、本件事證已臻明確，兩造其餘攻擊、防禦方法及所提之證據
    ，經審酌後認均與判決結果不生影響，爰不予一一論述。
柒、據上論結，本件原告之訴為一部有理由，一部無理由，依民
    事訴訟法第436條之23、第436條第2項、第436條之19第1項
    、第436條之20，判決如主文。
中　　華　　民　　國　　110 　年　　 4　　月　　22　　日
                  竹北簡易庭  法　官　林南薰
以上正本係照原本作成。
如對本判決上訴，非以判決違背法令為理由，不得為之，且須於
判決送達後20日內向本院提出上訴狀並記載上訴理由。如委任律
師提起上訴者，應一併繳納上訴審裁判費。 
中　　華　　民　　國　　110 　年　　 4　　月　　22　　日
                              書記官  陳麗麗